臺灣新北地方法院刑事判決
111年度審交易字第946號
公  訴  人  臺灣新北地方檢察署檢察官
被      告  王愷寧


上列被告因過失重傷害案件，經檢察官提起公訴（111年度調偵
字第1162號），被告於本院準備程序中就被訴事實為有罪之陳述
，經本院裁定進行簡式審判程序，判決如下：
    主  文
王愷寧因過失傷害人致重傷，處有期徒刑伍月，如易科罰金，以
新臺幣壹仟元折算壹日。
    事  實
一、王愷寧（原名：王印璽）領有小型車職業駕駛執照，於民國
    110年4月13日12時52分許，駕駛車牌號碼000-0000號自用小
    貨車，沿新北市中和區員山路往連城路方向行駛，行經新北
    市○○區○○路000號前時，本應注意汽車行駛時，駕駛人應注
    意車前狀況，並隨時採取必要之安全措施，而依當時天候晴
    、日間自然光線、柏油路面乾燥無缺陷、無障礙物、視距良
    好等情，並無不能注意之情事，竟疏未注意車前狀況而貿然
    直行，適行人李谷蓮亦疏未注意左右無來車，即自員山路門
    牌單數號往雙數號方向緩速步行穿越員山路，王愷寧所駕車
    輛因而自後撞擊行人李谷蓮，李谷蓮當場倒地，受有頭部外
    傷併蜘蛛膜下出血及硬腦膜下血腫、呼吸窘迫症候群合併呼
    吸衰竭插管後、外傷性右側肝臟血腫、外傷性骨盆骨折等傷
    害，經送醫治療後，仍因上開傷勢致四肢無力併全身癱瘓完
    全無法下床、無法言語（僅能點頭）等狀態，已達於身體、
    健康有重大難治之重傷害。王愷寧於肇事後，在有偵查權限
    之警察機關尚不知何人為肇事者前，向據報前往現場處理之
    員警陳述車禍發生經過而自首並願接受裁判。
二、案經代行告訴人即人李谷蓮之胞妹李秀妮告訴及新北市政府
    警察局中和分局報告臺灣新北地方檢察署檢察官偵查起訴。
　　理  由
壹、程序方面：
    本件被告王愷寧所犯係死刑、無期徒刑、最輕本刑為3年以
    上有期徒刑以外之罪，其於準備程序中就被訴事實為有罪之
    陳述，經法官告知簡式審判程序之旨，並聽取公訴人及被告
    之意見後，依刑事訴訟法第273條之1第1項規定，裁定本案
    改依簡式審判程序審理，且依刑事訴訟法第273條之2及第15
    9條第2項規定，不適用傳聞法則有關限制證據能力之相關規
    定，合先敘明。
貳、實體方面：
一、上揭犯罪事實，業據被告王愷寧於警詢時、偵查中、本院準
    備程序及審理時均坦承不諱，核與代行告訴人李秀妮於警詢
    時及偵查中之指述相符，並有衛生福利部雙和醫院診斷證明
    書2份、中華民國身心障礙證明影本2份、證號查詢汽車駕駛
    人1紙、行車紀錄器錄影畫面截圖照片4張、道路交通事故現
    場圖、道路交通事故調查報告表㈠㈡各1份、道路交通事故照
    片10張、道路交通事故肇事人自首情形記錄表1紙、臺灣士
    林地方法院110年度監宣字第347號民事裁定及民事裁定確定
    證明書各1份、康寧醫療財團法人康寧醫院111年10月11日（
    111）康醫社字第399號函覆之診斷證明書1份、行車紀錄器
    錄影畫面檔案光碟在卷可稽（見110年度他字第5077號偵查
    卷第11、21頁、110年度偵字第42842號偵查卷第25、27、30
    至31、41至45、51至59、63、87至91頁、本院卷)。按汽車
    行駛時，駕駛人應注意車前狀況，並隨時採取必要之安全措
    施，道路交通安全規則第94條第3項定有明文。案發當時，
    被告為具有通常智識、心智正常且領有小型車職業駕駛執照
    之成年人，對於上開交通規則不容諉為不知，而觀諸前揭卷
    附道路交通事故調查報告表㈠所載，案發當時天候晴、日間
    自然光線、柏油路面乾燥無缺陷、亦無障礙物、視距良好，
    足見被告並無不能注意之情事，竟疏未注意車前狀況，而自
    後撞擊被害人李谷蓮，被告之駕駛行為具有過失，至為灼然
    。
二、又按稱重傷者，謂下列傷害：一、毀敗或嚴重減損一目或二
    目之視能；二、毀敗或嚴重減損一耳或二耳之聽能；三、毀
    敗或嚴重減損語能、味能或嗅能；四、毀敗或嚴重減損一肢
    以上之機能；五、毀敗或嚴重減損生殖之機能；六、其他於
    身體或健康，有重大不治或難治之傷害，刑法第10條第4項
    定有明文。查，被害人李谷蓮因本件交通事故受有頭部外傷
    併蜘蛛膜下出血及硬腦膜下血腫、呼吸窘迫症候群合併呼吸
    衰竭插管後、外傷性右側肝臟血腫、外傷性骨盆骨折等傷害
    ，經送醫治療後，仍因上開傷勢致四肢無力併全身癱瘓完全
    無法下床、無法言語（僅能點頭），無法恢復以前生活，須
    專人24小時照顧等情，有衛生福利部雙和醫院診斷證明書2
    份、康寧醫療財團法人康寧醫院111年10月11日（111）康醫
    社字第399號函覆之診斷證明書1份在卷可稽，應認已達於身
    體、健康有重大難治之重傷害。
三、是以被告之過失行為與被害人李谷蓮之重傷害結果間，具有
    相當因果關係，亦可認定。綜上所述，足認被告之自白核與
    事實相符，應可採為認定事實之依據。從而，本案事證已臻
    明確，被告犯行洵堪認定，應依法論科。
四、論罪科刑：
  ㈠核被告所為，係犯刑法第284條後段之過失致重傷罪。起訴書
    原記載起訴法條為刑法第284條前段之過失傷害罪，業經蒞
    庭檢察官當庭變更起訴法條為刑法第284條後段之過失致重
    傷罪，附此敘明。
  ㈡被告於車禍發生後，在犯罪未被有偵查犯罪權限之機關或公
    務員發覺前，主動向據報前往現場處理之員警表明係肇事者
    ，而願接受裁判之情形，有道路交通事故肇事人自首情形記
    錄表1紙在卷可參，合於自首要件，爰依刑法第62條前段規
    定減輕其刑。
  ㈢爰審酌被告駕駛車輛參與道路交通，本應小心謹慎以維自身
    及他人之安全，竟疏未注意車前狀況而肇事，致被害人李谷
    蓮受傷情形嚴重，目前已呈全身癱瘓狀態，犯罪所生之損害
    甚大，惟念其犯後始終坦承犯行，態度尚可，且與久景廣告
    材料有限公司一同與被害人李谷蓮成立調解（久景廣告材料
    有限公司同意賠償新臺幣【下同】650萬元、被告同意分10
    期賠償共100萬元），被害人李谷蓮已由久景廣告材料有限
    公司處獲賠650萬元，被告迄今則僅賠償10萬元，此有新北
    市中和區調解委員會調解書、本院111年11月8日準備程序筆
    錄在卷可憑，並兼衡其前無犯罪科刑紀錄，有臺灣高等法院
    被告前案紀錄表可佐，素行尚佳，及其自陳久景廣告材料有
    限公司賠償被害人李谷蓮後已轉向其求償、高中畢業之智識
    程度、目前待業中、需扶養父母之生活狀況等一切情狀，量
    處如主文所示之刑，並諭知如易科罰金之折算標準，以資懲
    儆。
據上論斷，應依刑事訴訟法第273條之1第1項、第299條第1項前
段，刑法第284條後段、第62條前段、第41條第1項前段，刑法施
行法第1條之1第1項，判決如主文。
本案經檢察官林承翰提起公訴，經檢察官高智美到庭執行職務。
中　　華　　民　　國　　111 　年　　11　　月　　30　　日
                  刑事第二十五庭  法  官      曾淑娟
上列正本證明與原本無異。
如不服本判決，應於判決送達後20日內敘明上訴理由，向本院提
出上訴狀（應附繕本），上訴於臺灣高等法院。其未敘述上訴理
由者，應於上訴期間屆滿後20日內向本院補提理由書「切勿逕送
上級法院」。
                                  書記官　　　王若安　
中　　華　　民　　國　　111 　年　　11　　月　　30　　日
附錄本案論罪科刑法條全文：
中華民國刑法第284條
因過失傷害人者，處1年以下有期徒刑、拘役或10萬元以下罰金
；致重傷者，處3年以下有期徒刑、拘役或30萬元以下罰金。